【裁判字號】    99,上訴,3322
【裁判日期】    991117
【裁判案由】    毒品危害防制條例
【裁判全文】
臺灣高等法院刑事判決                99年度上訴字第3322號
上  訴  人
即  被  告  甲○○
上列上訴人因違反毒品危害防制條例案件，不服臺灣板橋地方法
院99年度訴字第1927號，中華民國99年7 月23日第一審判決（起
訴案號：臺灣板橋地方法院檢察署99年度毒偵字第3350號），提
起上訴，本院判決如下：
    主  文
上訴駁回。
    事  實
一、甲○○前因施用毒品案件，先後二次經法院裁定觀察、勒戒
    後，均認無繼續施用毒品之傾向，分別由原審法院於民國87
    年7月17日以86年度易字第4227號判決免刑確定，及臺灣臺
    北地方法院檢察署檢察官於89年10月24日以89年度毒偵字第
    3052號、89年度毒偵緝字第358號為不起訴處分確定。又於
    上開89年10月間觀察、勒戒執行完畢後5年內之91年間犯施
    用第二級毒品罪，經原審法院以91年度板簡字第1284號判處
    有期徒刑5月確定，復於92年間犯施用第一級毒品、第二級
    毒品罪，經本院以93年度上訴字第852號判處有期徒刑10月
    確定。
二、甲○○明知海洛因、甲基安非他命分別係毒品危害防制條例
    所規定之第一級、第二級毒品，不得非法持有、施用，復基
    於施用第一級毒品海洛因之犯意，於99年4月11日上午10時
    許，在臺北縣板橋市○○路○段286巷11號2樓Ｃ室住處，以
    將毒品海洛因摻入香菸內，並點燃香菸吸食之方式，施用毒
    品海洛因；另基於施用第二級毒品甲基安非他命之犯意，於
    同日上午10時許，在上址，以將毒品甲基安非他命置於吸食
    器內，點火加熱燒烤產生白煙吸聞之方式，施用毒品甲基安
    非他命。經警於同日下午6時許，在臺北縣板橋市○○路○
    段286巷10號旁查獲甲○○，在其身上扣得其所有預備供施
    用之海洛因1包，復經甲○○同意而帶同員警於同日下午6時
    15分許，至甲○○上開住處搜索，當場扣得其所有預備供施
    用之海洛因1包（上開2包海洛因，合計毛重0.925公克，淨
    重0.445公克，驗餘淨重0.443公克）、甲基安非他命一包（
    毛重0.67公克，淨重0.43公克，驗餘淨重0.4298公克）及其
    施用甲基安非他命所用之吸食器1組；員警經甲○○同意後
    採集其尿液送驗，結果呈毒品海洛因代謝物嗎啡、甲基安非
    他命陽性反應，因而查悉上情。
三、案經臺北縣政府警察局板橋分局移送臺灣板橋地方法院檢察
    署檢察官偵查起訴。
    理  由
一、訊據上訴人即被告甲○○於偵查、原審及本院坦承有於上揭
    時、地施用毒品海洛因及甲基安非他命（見偵卷第34頁、原
    審卷第50頁），並有毒品海洛因2包、甲基安非他命1 包及
    其施用甲基安非他命使用之吸食器1組扣案足資佐證。被告
    為警查獲後採集之尿液檢體，送臺灣檢驗科技股份有限公司
    以氣相層析質譜儀法檢驗結果，呈嗎啡（海洛因代謝後尿液
    檢出成分）、安非他命暨甲基安非他命陽性反應，亦有該公
    司99年4月30日濫用藥物檢驗報告暨尿液檢體對照表各乙份
    在卷可憑（見偵卷第16頁、第65頁），且扣案之海洛因2包
    、甲基安非他命1包，經送交通部民用航空局航空醫務中心
    鑑定結果，確分別檢出含第一級毒品海洛因成分（合計毛重
    0.925公克，淨重0.445公克，驗餘淨重0.443公克）、第二
    級毒品甲基安非他命之成分（毛重0.67公克，淨重0. 43公
    克，驗餘淨重0.4298公克），有航空醫務中心99年7月6日航
    藥鑑字第0994343號鑑定通知書影本可稽（見原審卷第43頁
    、第44頁）。本件事證明確，被告犯行，堪以認定。按毒品
    危害防制條例於92年7月9日修正公布，自93年1月9日施行，
    其中第20條、第23條將施用毒品之刑事處遇程序區分為「初
    犯」、「5年內再犯」、「5年後再犯」。依其修正理由之說
    明：「初犯」，經觀察、勒戒或強制戒治後，應為不起訴處
    分或不付審理之裁定；經觀察、勒戒或強制戒治執行完畢釋
    放後，「5年內再犯」者，因其再犯率甚高，原實施之觀察
    、勒戒及強制戒治既已無法收其實效，爰依法追訴或裁定交
    付審理。至於經觀察、勒戒或強制戒治執行完畢釋放後，「
    5 年後再犯」者，前所實施之觀察、勒戒或強制戒治已足以
    遮斷其施用毒品之毒癮，為期自新及協助其斷除毒癮，仍適
    用「初犯」規定，先經觀察、勒戒或強制戒治之程序。從而
    依修正後之規定，僅限於「初犯」及「5年後再犯」二種情
    形，始應先經觀察、勒戒或強制戒治程序，以代替「刑罰」
    之矯治措施。倘被告於5年內已再犯，經依法追訴處罰，縱
    其第三次（或第三次以上）再度施用毒品之時間，在初犯經
    觀察、勒戒或強制戒治執行完畢釋放5年以後，已不合於「5
    年後再犯」之規定，且因已於「5年內再犯」，顯見其再犯
    率甚高，原實施觀察、勒戒或強制戒治，已無法收其實效，
    即應由檢察官逕依該條例第10條追訴處罰（最高法院97年度
    第5次刑事庭會議決議，最高法院97年度台非字第527號、98
    年度台非字第12號、98年度台非字第17號、98年台非字第12
    7號判決意旨參照）。查本件被告前因施用毒品，經裁定送
    觀察、勒戒後，認無繼續施用毒品傾向，於89年10月24日為
    不起訴處分；該次觀察、勒戒執行完畢後5年內之91年間犯
    施用第二級毒品罪，經原審法院以91年度板簡字第1284號判
    處有期徒刑5月確定，復於92年間犯施用第一級毒品、施用
    第二級毒品罪，經本院以93年度上訴字第852號判處有期徒
    刑10月確定，有本院被告前科紀錄表在卷可按。因此，被告
    於第一次被查獲經觀察勒戒執行完畢後，5年內已於91及92
    年間犯毒品危害防制條例第10條之施用毒品罪，其本次犯行
    非屬「初犯」、或「5年後再犯」二種情形，而屬四犯，參
    諸最高法院前揭決議之意旨，前對被告所實施觀察勒戒或強
    制戒治，既無法收其實效，應予以追訴論罪科罰。
二、核被告所為，係犯毒品危害條例第10條第1 項之施用第一級
    毒品罪及同條例第10條第2項之施用第二級毒品罪。被告為
    施用毒品海洛因及施用第二級毒品甲基安非他命而先後持有
    海洛因及甲基安非他命，其持有海洛因及甲基安非他命之低
    度行為，應為各該施用毒品之高度行為所吸收，均不另論罪
    。被告係將海洛因摻入香煙內點燃後吸食煙氣，以施用之；
    另將甲基安非他命放入玻璃球內器內，加熱燒烤成煙而施用
    之，是被告所犯施用第一級毒品罪及施用第二級毒品罪，方
    法互異，時間可分，所犯又係構成要件不同之施用毒品行為
    ，顯係犯意各別，應予分論併罰。又被告於91年間因偽造文
    書等案件，經原審法院以90年度訴字第1724號判處有期徒刑
    3年，迭經上訴後，經最高法院以93年度台上字第1889號駁
    回上訴而確定，又於91年間犯施用第二級毒品罪，經原審法
    院以91年度板簡字第1284號判處有期徒刑5月確定，上開二
    罪經裁定應執行刑為有期徒刑3年3月確定。復於92年間犯施
    用第一級毒品、第二級毒品罪，經本院以93年度上訴字第85
    2號判處有期徒刑10月確定；又因贓物案件，經原審法院以9
    3年度簡字第3278號判處有期徒刑5月確定，此二罪經裁定減
    刑並定應執行刑為有期徒刑7月確定後，與前開有期徒刑3年
    3月接續執行，於96年7月16日縮短刑期執行完畢。復因違反
    公司法案件，經臺灣臺北地方法院以95年度訴字第905號判
    處有期徒刑3月確定，嗣因減刑經裁定減為有期徒刑1月又
    15日，與前開施用毒品、贓物罪，定應執行刑有期徒刑8月
    確定，於97年3月6日易科罰金執行完畢；再於98年間因詐欺
    案件，經同法院以97年度簡字第3402號判處有期徒刑4月確
    定，於98年11月4日縮刑期滿執行完畢。有本院被告前案紀
    錄表在卷可稽，被告於受有期徒刑執行完畢後5年內故意再
    犯本件有期徒刑以上之罪，為累犯，應依刑法第47條第1項
    之規定，加重其刑。
三、原審以被告上述犯行，事證明確，援引毒品危害防制條例第
    10條第1項、第10條第2項、第18條第1項前段，刑法第11條
    前段、第47條第1項、第51條第5款之規定，並審酌被告犯罪
    之動機、目的、手段、所生之危害，前經觀察勒戒、法院科
    刑處罰，仍未能戒除施用毒品之惡習，顯見其自制能力薄弱
    ，兼衡被告施用毒品所造成之危害，及其大專畢業之智識程
    度（見警詢筆錄），暨犯後坦承犯行之態度等一切情狀，分
    別量處有期徒刑8月、4月，並定其應執行之刑為有期徒刑10
    月。復以扣案之毒品海洛因2包（驗餘淨重0.443公克）、毒
    品甲基安非他命1包（驗餘淨重0.4298公克），係被告因本
    件施用而持有之毒品，且該等分裝袋3只與毒品海洛因及安
    非他命在物理上難以析離，均應依毒品危害防制條例第18條
    第1項前段規定，諭知沒收銷燬，扣案之吸食器1組，係被告
    所有並供其施用甲基安非他命所用之物，依同條例第18條第
    1項第2款之規定宣告沒收。經核原判決之認事、用法，並無
    違誤。被告上訴意旨雖以：其同時將海洛因與安非他命兩種
    毒品混合使用，乃同一行為，施用第二級毒品之低度行為應
    為施用第一級毒品之高度行為所吸收，不應分別論斷云云，
    然查：被告於偵查、原審及本院就其施用海洛及甲基安非他
    命之方式，係將海洛因放在香菸與香菸一起吸食，安他非命
    則放在玻璃球內以燒烤方式吸食等情，供承明確在卷（見偵
    卷第34頁、原審卷第50頁背面、本院卷第50頁），參以毒品
    甲基安非他命多係顆粒狀，施用者或摻水稀釋後注射皮膚、
    或燒烤後產生煙霧吸食，此與係屬粉末狀而得以置入香煙內
    吸用之毒品海洛因不同，是被告就其如何以不同方式分別施
    用海洛因及甲基安非他命既詳述如上，其於上訴理由中陳稱
    係同時混合施用將海洛因、安非他命云云，與其自白不符，
    顯試圖將其兩罪犯行求得一罪之論處，殊無足取。被告上訴
    意旨另爭執：其本次犯行與之前最近一次犯行即92年施用第
    一級、第二級毒品罪，相距5年以上，其前次觀察勒戒及強
    制戒治也在92年間執行完畢，本次屬5年後再犯之情形，毒
    品危害防制條例並未明文規定三犯以上不得適用觀察勒戒程
    序，故本件應可適用觀察勒戒云云，然依毒品危害防制條例
    第20條、第23條之規定，僅限於「初犯」及「5年後再犯」
    二種情形，始應先經觀察、勒戒或強制戒治程序，以代替「
    刑罰」之矯治措施。倘被告於5年內已再犯，經依法追訴處
    罰，縱其第三次或第三次以上再度施用毒品之時間，在初犯
    經觀察、勒戒或強制戒治執行完畢釋放5年以後，已不合於
    「5年後再犯」之規定，且因已於「5年內再犯」，顯見其再
    犯率高，原實施觀察、勒戒或強制戒治，已無法收其實效，
    即應由檢察官逕依該條例第10條之規定追訴處罰，已如前述
    ，被告僅憑私意解讀毒品危害防制條例第20條第3項及第23
    條第2項，認為其本件犯行，仍有觀察、勒戒之適用之意見
    ，與修法理由、最高法院前述決議及判決相違，乃誤解該條
    例之規定，其上訴為無理由，應予駁回。
據上論斷，應依刑事訴訟法第368條，判決如主文。
本案經檢察官邱美育到庭執行職務。
中    華    民    國    99    年    11    月    17    日
                  刑事第二十一庭審判長法  官  蔡聰明
                                      法  官  許永煌
                                      法  官  趙文
以上正本證明與原本無異。
施用第一級毒品部分，如不服本判決，應於收受送達後10日內向
本院提出上訴書狀，其未敘述上訴之理由者並得於提起上訴後10
日內向本院補提理由書（均須按他造當事人之人數附繕本）「切
勿逕送上級法院」。
其他部分不得上訴。
                                      書記官  葉金發
中    華    民    國    99    年    11    月    17    日
附錄：本案論罪科刑法條全文
毒品危害防制條例第10條
施用第一級毒品者，處 6 月以上 5 年以下有期徒刑。
施用第二級毒品者，處 3 年以下有期徒刑。

司法院資訊處製作；財團法人民間司法改革基金會備份。
